臺灣板橋地方法院民事判決　　　　　　 100年度簡上字第35號
上　訴　人　林詩舜
訴訟代理人　陳碧蓮
被上訴人　　蘇秀娥
訴訟代理人　鄭仁哲律師
上列當事人間請求侵權行為損害賠償事件，上訴人對於中華民國
99年12月30日本院三重簡易庭99年度重簡字第1306號第一審判決
提起上訴，經本院於100年3月30日言詞辯論終結，判決如下：
    主  文
上訴駁回。
第二審訴訟費用由上訴人負擔。
    事實及理由
一、上訴人起訴主張：被上訴人為上訴人叔叔林志陽之配偶，於
    民國96年12月3日兩造在臺灣板橋地方法院檢察署偵訊室外
    之公開場所，被上訴人以準備好隱藏之錄音機，與上訴人之
    兄長林詩凱及母親陳碧蓮二人談話時，即挑釁以言語辱罵稱
    上訴人、上訴人之兄長林詩凱及母親陳碧蓮等人：「都是流
    氓」、「惡有惡報」、「代代世世無好報」、「告你們母子
    打人」，並造謠生非稱上訴人：「毆打（其配偶林志陽）人
    還要恐嚇人」，辱罵稱上訴人之母親陳碧蓮：「瘋狗胡亂吠
    叫」等侮辱誹謗之言語。有關上情，有錄音及譯文可稽，上
    訴人原不知被上訴人所辱罵之對象包括上訴人，以為只是辱
    罵與其交談之兄長林詩凱及母親陳碧蓮，嗣被上訴人於本院
    三重簡易庭99年6月7日言詞辯論時稱：「告你們母子打人」
    係指上訴人之母陳碧蓮及上訴人，上訴人始知被罵，其所稱
    ：「都是流氓」、「惡有惡報」、「代代世世無好報」、「
    告你們母子打人」、「毆打（其配偶林志陽）人還要恐嚇人
    」等言語，對象亦包含上訴人在內，實令上訴人之人格遭受
    莫大損害，爰依侵權行為之規定提起本件訴訟，並聲明求為
    判決被上訴人應賠償上訴人新台幣（下同）15萬元及自起訴
    狀繕本送達翌日起至清償日止，按年息百分之5計算之利息
    等語。
二、被上訴人則以：按因侵權行為所生之損害賠償請求權，自請
    求權人知有損害及賠償義務人時起，二年間不行使而消滅，
    民法第197條第1項定有明文。依上訴人所述，其於96年12月
    3日，在臺灣板橋地方法院檢察署偵訊室外，即已聽聞其所
    主張被上訴人誹謗之言詞，故自96年12月3日即已知悉侵權
    行為之事實，卻至99年9月17日始提起本件訴訟，顯已逾2
    年，上訴人之侵權行為損害賠償請求權消滅，被上訴人不負
    損害賠償責任。縱認上訴人之請求權未罹於時效，惟依錄音
    譯文所載內容：『○凱：啥小，幹恁娘雞巴，你給我小心點
    ，我沒騙你。蓮：凱不用跟他這樣。○凱：恁娘的，耍流氓
    ，恁爸比你較穩。陽：耍什麼流氓？。○凱：啥小。娥：你
    不要同他講，他是流氓，同他講幹嘛？被打還要被恐嚇嗎？
    』等語，可知被上訴人雖有說「流氓」字句，惟此乃因訴外
    人林詩凱當時所作所為如同流氓一般，其亦表示耍流氓很厲
    害，所以被上訴人完全是順應著林詩凱之作為及其自述，而
    向被上訴人之配偶林志陽陳稱上開字句，其本意是要林志陽
    不要再與林詩凱發生言語衝突，以免招惹是非，根本未以「
    流氓」字句辱罵上訴人。又就「惡有惡報」及「代代世世無
    好報」部分：依錄音譯文所載，上開對話係發生於被上訴人
    與訴外人陳碧蓮之間，被上訴人並未以「惡有惡報」及「代
    代世世無好報」等字句辱罵上訴人。況從錄音譯文之前後文
    觀之，被上訴人所要表達之意思是「人在做天在看，人如果
    做壞事，將來一定不會有好結果」而已，且被上訴人於說完
    上開字句後，訴外人陳碧蓮亦附和說「對、對、對」，顯見
    訴外人陳碧蓮對被上訴人之所述亦深表贊同，是被上訴人未
    曾指稱或辱罵上訴人「惡有惡報」及「代代世世無好報」。
    就「告你們母子打人」部分：被上訴人之配偶林志陽前曾以
    訴外人陳碧蓮及上訴人毆傷為由，向臺灣板橋地方法院檢察
    署提出97年度偵字第3654號傷害告訴，雖該案被告僅列訴外
    人陳碧蓮一人，惟從林志陽所提出之告訴事實中，已明確指
    稱係訴外人陳碧蓮與上訴人共同為毆打行為，基於告訴不可
    分，其告訴效力自及於上訴人。嗣林志陽在檢察官勸諭下雖
    當庭撤回告訴，然此並不表示訴外人陳碧蓮與上訴人未共同
    毆打林志陽。況上訴人、訴外人陳碧蓮及林詩凱曾對林志陽
    提出誣告告訴，經同署98年度偵字第15491號不起訴處分確
    定在案，足見被上訴人上開所言與事實相符，何來誹謗可言
    等語置辯。
三、原審為上訴人敗訴之判決，上訴人不服，提起上訴，其上訴
    聲明：原判決廢棄。被上訴人應給付上訴人15萬元及自起訴
    狀繕本送達翌日起至清償日止按年息百分之五計算之利息。
    被上訴人答辯聲明：駁回上訴。
四、上訴人主張被上訴人於上開時地，辱罵上訴人「是流氓」、
    「惡有惡報」、「代代世世無好報」「告你們母子打人」等
    言語，固據上訴人援用被上訴人於96年12月3日在臺灣板橋
    地方法院檢察署偵訊室外所錄製之錄音帶，並自行提出譯文
    為證。就該譯文前後內容以觀，訴外人林詩凱先對訴外人林
    志陽說：「什麼，幹恁娘雞巴，你給我小心點，我沒騙你」
    ，林志陽說「你耍什麼流氓，耍什麼流氓」，林詩凱說：「
    恁娘的，耍流氓，恁爸比你較穩」，被上訴人回應說：「不
    用跟他們講，他們都是流氓，跟他們講幹什麼？被打還要被
    恐嚇嗎？」等語，足見被上訴人當時向訴外人林志陽說「不
    用跟他們講，他們是流氓」等語，係因訴外人林詩凱先說：
    「什麼，幹恁娘雞巴，你給我小心點，我沒騙你」、「恁娘
    的，耍流氓，恁爸比你較穩」，被上訴人才回應稱：「不用
    跟他們講，他們都是流氓，跟他們講幹什麼？被打還要被恐
    嚇嗎？」等語，而依當時訴外人林詩凱之語氣確屬兇惡囂張
    ，令人心生畏懼，且訴外人陳碧蓮與上訴人涉嫌毆打訴外人
    林志陽，經林志陽向檢察官具狀稱「陳碧蓮夥同他兒子林詩
    舜持鋁條毆打擊傷我」，而提傷害告訴，當時即係在偵查庭
    外等後開庭，而打人係屬暴力行為，故被上訴人稱「他們都
    是流氓」、「打人還要恐嚇人」「告你們母子打人」，尚難
    認被上訴人有誹謗上訴人之情事。又被上訴人稱「惡有惡報
    」、「代代世世無好報」，依錄音帶譯文可知，訴外人陳碧
    蓮先稱「死好了」、被上訴人則說：「什麼叫死好，人在做
    ，天在看，惡有惡報」、陳碧蓮則回應說：「對，死好，死
    好，‧‧‧貪心到這種樣子‧‧‧心肝貪成這樣‧‧你要告
    ，告到你頭髮會生虱母，我們會告你詐欺，被你騙去，被你
    騙去再個來，叫老爸分給人的還要告，骯髒成這樣‧‧看你
    會有多好尾？看你會有多好尾，我跟你講」，被上訴人則說
    ：「好啦，惡有惡報，惡有惡報，人在做天在看」，陳碧蓮
    並回應說：「對對‧不是會講就贏」，被上訴人繼續說：「
    惡有惡報，惡有惡報，不是說會講話就很行」等語，就上開
    對話前後意旨以觀，訴外人陳碧蓮先指稱被上訴人貪心、詐
    騙、骯髒，並稱要看被上訴人有何好下場，被上訴人回稱「
    惡有惡報，人在做天在看」，其言係在為自己所作所為並非
    如訴外人陳碧蓮所稱為辯駁，所談之對象亦為訴外人陳碧蓮
    ，並未指稱上訴人有何足以毀損名譽之惡行惡狀，何來誹謗
    上訴人可言。另被上訴人固有稱「代代世世無好報」，然依
    錄音帶譯文可知，訴外人陳碧蓮先稱：「打人喊救人，那種
    人會被人打？那種人會被人打？人家不要被他打就好，那種
    人會被人打？‧‧‧」、「錢如果不跟我清，每天都會跟你
    討錢，我跟你講，那些錢你不拿出來，我每天都跟你討錢‧
    ‧‧‧」、「像『瘋狗』晚上隨便『衝』，‧‧撞到墳墓去
    ，遇到墳墓，像『瘋狗』一樣」等語，被上訴人才稱「做惡
    做毒一定沒好尾就對了，人在做天在看就對了」「胡亂吠也
    不會好」，陳碧蓮則稱「看是要死你還是死我」，被上訴人
    稱「胡亂說的人就死，不好報，代代世世不好，不用說那麼
    多，人在做天在看，我正正當當不怕你，清清白白怕你幹麼
    ，隨便你說」，可知被上訴人稱「代代世世無好報」係指胡
    亂說話之人不會有好下場，自己之行為正當，不怕陳碧蓮講
    ，內容未提及上訴人，並無誹謗上訴人之意，自不構成侵權
    行為。
五、綜上所述，上訴人依侵權行為之法律關係，請求被上訴人給
    付15萬元，及自起訴狀繕本送達翌日起至清償日止，按週年
    利率5%計算之利息，為無理由，應予駁回。原審駁回上訴人
    之請求，核無違誤。上訴意旨指摘原判決不當，求予廢棄，
    為無理由，應予駁回。
六、本件事證已臻明確，兩造其餘主張陳述毋庸再予審酌，附此
    敘明。
七、據上論結，本件上訴為無理由，依民事訴訟法第436條之1第
    3 項、第449條第1項、第78條，判決如主文。
中    華    民    國    100    年    3    月    31    日
                  民事第三庭    審判長法  官  陳財旺
                                      法  官  張紫能
                                      法  官  陳映如
右正本係照原本作成。
不得上訴
中    華    民    國   100    年    3     月    31    日
                                      書記官  林勁丞